臺灣高等法院刑事判決　　　　　　　　 94年度上訴字第990號
　　上　訴　人　臺灣板橋地方法院檢察署檢察官
　　上　訴　人
　　即　被　告　甲○○
　　選任辯護人　孫隆賢律師
上列上訴人因被告違反毒品危害防制條例案件，不服臺灣板橋地
方法院93年度訴字第1850號，中華民國93年12月16日第一審判決
（起訴案號：臺灣板橋地方法院檢察署92年度偵字第15189號）
，提起上訴，本院判決如下：
    主  文
上訴駁回。
    事  實
一、甲○○明知ＭＤＭＡ（俗稱快樂丸、搖頭丸）為毒品危害防
    制條例第2條第2項第2款所列之第二級毒品，不得非法持有
    ，竟於民國（下同）92年八月初，自年籍姓名不詳之人處取
    得含第二級毒品ＭＤＭＡ成分之紅、藍、黃色藥錠共21包（
    其中紅色藥錠驗前淨重161.39公克、驗後淨重161.08公克，
    藍色藥錠驗前淨重293.0公克、驗後淨重292.70公克，黃色
    藥錠驗前淨重161.02公克、驗後淨重160.70公克），嗣因持
    有之數量超過自身需用量，且久置將致藥效降失，竟萌販賣
    之意圖，計劃將前揭含第二級毒品ＭＤＭＡ成分之藥錠販賣
    與不特定人圖利，意圖販賣而持有之。旋於92年8月9日凌晨
    4 時10分許，經警在其位於臺北縣土城市○○街2巷2號3樓
    之住處查獲，並於1樓鐵皮屋頂上扣得甲○○自3樓窗口丟棄
    之上揭含第二級毒品ＭＤＭＡ成分之紅、藍、黃色藥錠共21
    包（驗餘淨重共614.48公克）。
二、案經內政部警政署刑事警察局報請臺灣板橋地方法院檢察署
    檢察官偵查起訴。
    理  由
一、訊據上訴人即被告甲○○固坦承於上揭時、地持有含第二級
    毒品ＭＤＭＡ成分之紅、藍、黃色藥錠共21包，並於92年8
    月9日凌晨為警查獲之事實，惟矢口否認有何意圖販賣而持
    有第二級毒品之犯行，辯稱：扣案含第二級毒品ＭＤＭＡ成
    分之各色藥錠21包係伊胞弟楊誌軒於92年8月7日晚間託伊女
    友黃彗鈞轉交寄放，當時黃彗鈞並不知道楊誌軒所交付之物
    為毒品，經伊返家與楊誌軒聯繫後始知上情，伊乃要求楊誌
    軒速將前述毒品取回，然在楊誌軒取回前述毒品前即為警查
    獲，伊於警詢及偵查中是為顧及兄弟情誼，故未供出實情云
    云。
二、經查：
(一)扣案之紅、藍、黃色藥錠經送請內政部警政署刑事警察局鑑
    定結果，紅色藥錠總淨重161.39公克、驗餘淨重161.08公克
    ，檢出第二級毒品亞甲二氧基（ＭＤＭＡ）成分，純度約55
    %，藍色藥錠總淨重293.0公克、驗餘淨重292.70公克，檢出
    第二級毒品亞甲二氧基（ＭＤＭＡ）成分，純度約74%，黃
    色藥錠總淨重161.02公克、驗餘淨重160.70公克，檢出第二
    級毒品亞甲二氧基（ＭＤＭＡ）成分，純度約61%，有內政
    部警政署刑事警察局92年10月16日刑鑑字第0920156378號鑑
    驗通知書一件在卷可稽，而被告亦自承前述藥錠係其自臺北
    縣土城市○○街2巷2號3樓丟棄至1樓鐵皮屋頂而為警查獲，
    是被告確有非法持有第二級毒品之情，應堪認定。
(二)被告雖辯稱前述含第二級毒品ＭＤＭＡ之各色藥錠係其弟楊
    誌軒於92年8月7日委託其女友黃彗鈞轉交寄放云云，證人黃
    彗鈞、楊誌軒於原審亦均同此證述。然查自92年8月9日為警
    查獲後，被告及證人黃彗鈞於警詢及偵查中，均未曾為上開
    之供述，被告及證人黃彗鈞僅一再否認查獲之毒品為其等所
    丟棄，迄原審93年10月29日第一次審理時被告亦僅否認有販
    賣之意圖，並未提及扣案之毒品係其弟楊誌軒委託其女友黃
    彗鈞轉交寄放等情（見原審卷第67頁），直至原審93年11月
    9日第二次審理時被告始提出書狀辯稱扣案之毒品係其弟寄
    放的云云，斯時距案發已事隔2年多，被告上開辯解之真實
    性，業堪置疑。且經原審隔離訊問證人黃彗鈞、楊誌軒及被
    告，證人楊誌軒證稱：伊是在92年8月7日晚間10時許，到臺
    北縣土城市○○街2巷2號3樓找被告，事前並未告知被告，
    當時被告不在家，伊就將一個裝有搖頭丸的麥當勞紙袋交給
    黃彗鈞，沒有告訴黃彗鈞袋內裝有搖頭丸，2個小時後，被
    告有打電話問伊袋內是什麼東西，伊告訴被告是搖頭丸，被
    告就要伊趕快把東西拿回來等語（參見原審93年12月2日審
    判筆錄），而證人黃彗鈞則稱：92年8月7日晚間7、8時許，
    楊誌軒有到臺北縣土城市○○街2巷2號3樓找被告，當時被
    告不在家，楊誌軒就託伊將一個麥當勞紙袋轉交給被告，並
    沒有告訴伊袋內是什麼東西，伊就直接將紙袋放在房間電視
    機前的地上，楊誌軒離開後約20分鐘被告回來，伊就告訴被
    告楊誌軒有拿一包東西來，並指給被告看，被告就自己拿起
    紙袋打開看，發現裡面是用夾鍊袋包裝成一袋一袋的小丸子
    ，伊就叫被告趕快打電話給楊誌軒，打電話的時間約是楊誌
    軒離開後半小時左右，伊有聽到被告說幹嘛拿這包東西到我
    家，並叫楊誌軒趕快來將東西拿回去，後來被告將毒品用原
    來的麥當勞紙袋裝好放在房間抽屜內等語（參見原審93年12
    月2日審判筆錄），被告卻供稱：被查獲的ＭＤＭＡ是楊誌
    軒在查獲前2天託黃彗鈞轉交，當時伊不在家，也不知道楊
    誌軒要拿毒品來，回家後，黃彗鈞告訴伊楊誌軒有來過，黃
    彗鈞並將該麥當勞紙袋拿給伊，伊打開看發現像是搖頭丸，
    黃彗鈞就要伊趕快打電話給楊誌軒，大約在回家後10分鐘伊
    就打電話問楊誌軒為何將東西放在伊家裡，楊誌軒說東西是
    朋友寄放的，他那邊不安全，伊這邊比較安全，伊就叫楊誌
    軒趕快來拿回去，楊誌軒說好，但是當天沒有來拿，隔天伊
    再打電話給楊誌軒，楊誌軒還是沒有來拿，伊知道那包東西
    是毒品後，就把它放在床底下等語（參見原審93年12月2日
    審判筆錄），比對被告與證人楊誌軒、黃彗鈞三人之陳述，
    渠等就證人楊誌軒係於92年8月7日晚間，經由證人黃彗鈞將
    裝有毒品之麥當勞紙袋一個轉交與被告之說詞雖大致相符，
    然就證人楊誌軒係於92年8月7日晚間10時許或7、8時許持扣
    案毒品到被告住處、被告究係於證人楊誌軒離開後半小時內
    或離開後2小時始以電話聯絡證人楊誌軒、該只紙袋係由證
    人黃彗鈞交付與被告或由被告自行自房間電視機前之地上拿
    取後檢視、該只紙袋最後藏放之地點係在房間抽屜內或床底
    下等細節，說法相互歧異，另衡諸證人黃彗鈞為被告之同居
    女友，證人楊誌軒為被告之弟，關係至為密切，顯見證人楊
    誌軒、黃彗鈞所述均係事後為迴護被告而臨訟串飾，委無可
    採。且揆諸證人楊誌軒所述，扣案含ＭＤＭＡ成分之毒品係
    一名綽號「小峰」之男子寄放，伊因害怕故將之寄放於被告
    家中，足見證人楊誌軒對非法持有如此大量之毒品，一旦為
    警查獲，將有遭受刑事追訴，甚至遭判處重刑一情係有所認
    識，衡情證人楊誌軒與被告為同父異母之兄弟關係，證人楊
    誌軒既明知持有大量毒品之嚴重後果，其當知悉若將此等毒
    品寄放於被告家中，亦有使被告同遭刑事追訴之可能，其豈
    有僅因自己害怕被查獲即將如此大量之毒品任意寄放於被告
    處所陷被告於罪之理，證人楊誌軒所述顯有違常理。況以查
    獲之第二級毒品ＭＤＭＡ驗餘淨重高達614.48公克，數量高
    達2千顆左右，被告亦供承其購買一顆ＭＤＭＡ之價格為新
    台幣（下同）250元，則該紙袋內所裝ＭＤＭＡ之市價即高
    達約50萬元，就如此價值不斐且數量龐大之毒品，證人楊誌
    軒更無於未告知被告之情況下，即任意委託他人轉交被告寄
    放，事後並拒不取回，任由被告處分之理，是被告及證人楊
    誌軒、黃彗鈞所述，顯與常情有悖，均無可採。至被告另聲
    請傳喚證人楊誌軒乙節，因證人楊誌軒業於原審審理時到庭
    作證，且其陳述有違常理顯係出於迴護被告等情，已如前述
    ，茲再行聲請，本院認並無再傳證人楊誌軒之必要，附此敘
    明。
(三)又被告持有之第二級毒品ＭＤＭＡ驗餘淨重高達614.48公克
    ，數量高達2千顆左右，以被告自承其一次施用之數量約5、
    6顆，有玩的時候才施用（參見原審93年12月2日審判筆錄）
    ，則其持有之數量顯已超過其自身之施用量甚多，而前開毒
    品，其性質不耐潮濕，久置將致其效力滅失或驟降，此為眾
    所周知之事，被告要無花費重資，卻甘冒毒品效力滅減而僅
    係單純持有前述毒品供己施用之理，足認被告持有前述毒品
    確具有販賣與不特定人圖利之意圖甚明。此外，並有採證照
    片影本9張附卷可稽及含第二級毒品ＭＤＭＡ成分之紅、藍
    、黃色藥錠共21包扣案可資佐證。被告所辯，均無可採。事
    證明確，被告犯行，應堪認定。
三、按毒品危害防制條例已於92年7月9日修正公布全文36條條文
    ，並自公布後6個月即93年1月9日起施行，修正前後，同條
    例第5條第2項關於「意圖販賣而持有第二級毒品者，處5年
    以上有期徒刑，得併科新臺幣5百萬元以下罰金。」之處罰
    規定，於條次及刑度均無變更，依刑法第2條第1項前段規定
    ，自應適用裁判時之新法。是核被告甲○○所為，係犯修正
    後毒品危害防制條例第5條第2項之意圖販賣而持有第二級毒
    品罪。又被告原係單純持有含第二級毒品成分之藥錠，嗣變
    異為意圖販賣而持有，其單純持有第二級毒品之低度行為應
    為其意圖販賣而持有第二級毒品之高度行為所吸收，不另論
    罪。
四、原審以被告罪證明確，適用修正後毒品危害防制條例第5條
    第2項，刑法第2條第1項前段、第11條，審酌被告不祗非法
    持有毒品，更興起販賣毒品之意圖，嚴重危害社會治安，有
    戕害毒品施用者身心之危險，且其持有毒品之數量甚鉅，惡
    性非輕，惟其尚未實施毒品之販賣，並無犯罪所得，兼衡其
    犯罪動機、目的、手段、所生危害、犯罪後態度卸責等一切
    情狀，量處被告有期徒刑6年6月。又以扣案之紅、藍、黃色
    藥錠計21包，均含有第二級毒品ＭＤＭＡ成分，驗餘淨重合
    計614.48公克，有內政部警政署刑事警察局92年10月16日刑
    鑑字第0920156378號鑑驗通知書一件在卷可稽，關於藥錠部
    分屬查獲之第二級毒品，不問屬於被告與否，均依修正後毒
    品危害防制條例第18條第1項前段之規定，併予宣告沒收銷
    燬之；而包裝前述毒品之包裝袋21 個，乃供被告犯本件之
    罪所用之物，且為被告所有，依修正後同條例第19條第1項
    之規定，併予宣告沒收；另敘明鑑驗耗損之第二級毒品ＭＤ
    ＭＡ，既已滅失，無庸併予宣告沒收銷燬。扣案之3號夾鍊
    袋、5號夾鍊袋、7號夾鍊袋各一包及分裝罐12個，被告均否
    認為其所有，且前述夾鍊袋係於臺北縣土城市○○街2巷2號
    3樓之廚房內查獲，分裝罐係於上址客廳地板查獲，均難認
    與本件被告意圖販賣而持有第二級毒品之犯行有涉；另扣案
    之一粒眠4顆、含苯巴比妥之白色圓形錠15顆、含四氫大麻
    酚之褐色乾燥植物1包，亦均與本件被告意圖販賣而持有第
    二級毒品之犯行無直接關連，自無從併予宣告沒收。其認事
    用法，均無不合，量刑亦屬適當，被告上訴否認犯行，檢察
    官上訴主張被告濫行上訴原審量刑過輕，指摘原判決不當，
    均無理由，應予駁回。
據上論斷，應依刑事訴訟法第368條，判決如主文。
本案經檢察官沈明彥到庭執行職務。
中　　華　　民　　國　　94　　年　　6 　　月　　29　　日
　　　　　　　　　刑事第十一庭審判長法　官　陳祐輔
　　　　　　　　　　　　　　　　　  法　官　邱瑞祥
　　　　　　　　　　　　　　　　　  法　官　楊炳禎
以上正本證明與原本無異。
如不服本判決，應於收受送達後10日內向本院提出上訴書狀，其
未敘述上訴之理由者並得於提起上訴後10日內向本院補提理由書
（均須按他造當事人之人數附繕本）。
                                    書記官  廖素花
中　　華　　民　　國　　94　　年　　6 　　月　　29　　日
附錄：本案論罪科刑法條全文
毒品危害防制條例第五條第二項：
意圖販賣而持有第二級毒品者，處五年以上有期徒刑，得併科新
臺幣五百萬元以下罰金。
